最高法院刑事判決　　　　　　九十四年度台上字第一四五八號
　　上　訴　人　台灣高等法院檢察署檢察官
　　被　　　告　甲○○
　　　　　　　　　　　　345.
上列上訴人因被告殺人案件，不服台灣高等法院中華民國九十四
年一月五日第二審判決（九十三年度上重訴字第六七號，起訴案
號：台灣桃園地方法院檢察署九十二年度偵字第一八一六０號）
，提起上訴，本院判決如下：
    主  文
上訴駁回。
　　理　由
按刑事訴訟法第三百七十七條規定，上訴於第三審法院，非以判
決違背法令為理由，不得為之。是提起第三審上訴，應以原判決
違背法令為理由，係屬法定要件。如果上訴理由狀並未依據卷內
訴訟資料，具體指摘原判決不適用何種法則或如何適用不當，或
所指摘原判決違法情事，顯與法律規定得為第三審上訴理由之違
法情形，不相適合時，均應認其上訴為違背法律上之程式，予以
駁回。本件檢察官上訴意旨略稱：證人劉鳳美證稱：被告甲○○
曾強押陳怡婷到海邊去，隔天陳怡婷跟我說差點被嚇死，怕遭被
告開車連她兩人一起墜到海裡；又證稱：被告與陳怡婷於十一月
二十五日晚上九時在便當店內吵的很兇，則被告殺害陳怡婷之動
機依證人之陳述應係預謀已久而非偶然發生。被告殺死其妻後為
掩人耳目，竟先向桃園縣政府警察局楊梅分局上湖派出所謊報其
妻失蹤，繼而帶子女至永安漁港找尋假裝無意間發現其妻屍體載
離現場後再去報案，則被告行兇殺人有預謀灼然可見，原判決論
罪科刑欄認被告係惱羞成怒與妻爭執而犯下大錯但本性非惡等語
，似認被告犯意為偶發之錯誤，與事實欄所載預謀殺人情節不無
矛盾云云。
惟查：原判決綜合上訴人於警詢、檢察官偵查，及於第一審審理
聲請羈押時訊問中之自白，鑑定人即義務法醫師羅澤華在原審之
證述，卷附相驗屍體證明書、法務部法醫研究所法醫所醫鑑字
第一六八四號鑑定書、內政部警政署刑事警察局民國九十三年三
月十八日刑醫字第0920230383號及九十三年六月八日刑醫字第09
30078107號鑑驗書各一件，扣案上訴人女兒所有而殘留血跡之外
套一件等證據，並參酌全案其餘卷證資料，本於事實審法院職權
之推理作用，認定上訴人有殺死其妻陳怡婷之犯行，已詳細說明
其理由，對上訴人辯稱伊並無殺害被害人之犯意，係伊妻說到激
動處，自己以頭部撞擊手煞車上面之置物箱，其為阻止，始以胸
部壓住伊妻，直至伊妻說出「發雲，我仍然很愛你」，始放手離
開，並逕自打開車門，徒步回到住處，不知伊妻如何死亡云云，
如何不足採信，暨上訴人於警詢中任意性之自白，不能認係自首
，亦均於理由內詳加說明（原判決理由貳之二至五），其採證認
事，從形式上觀察，並無違背法令之情形。而劉鳳美在警詢中陳
述上訴人與其妻之爭吵情形，尚非可據以憑為上訴人於九十二年
十一月二十五日晚上之前，即已萌生殺害陳怡婷決意之判斷論證
，況其於警詢時之陳述，乃屬被告以外之人於審判外之言詞陳述
，依刑事訴訟法第一百五十九條第一項規定，原則上並無證據能
力，原審對此未予審酌，要無違法可言。且原判決事實欄係認定
上訴人於九十二年十一月二十六日凌晨，在桃園縣新屋鄉永安漁
港南岸防波堤道路旁之小客車內，為信用卡預借現金及房屋貸款
等債務之清償事宜，再與陳怡婷發生爭執時，因陳怡婷情緒激動
，上訴人為阻止其繼續吵鬧，始基於殺人之犯意，隨手拾起其女
兒置於車內之外套摀住陳怡婷口鼻，復以其胸部壓住陳怡婷後，
以手隔著外套掐住陳怡婷頸部，致陳怡婷窒息死亡等情，並未認
定上訴人係預謀殺人，自無事實記載與理由論述不相適合之矛盾
。上訴意旨，非依卷內資料執為指摘，徒就原審已予調查審認，
並於判決內說明之事項，任憑己意，漫指原判決違背法令，並為
事實之爭執，依首開說明，自非適法之第三審上訴理由。其上訴
違背法律上之程式，應予駁回。
據上論結，應依刑事訴訟法第三百九十五條前段，判決如主文。
中　　華　　民　　國　九十四　年　　三　　月  二十四  日
                      最高法院刑事第十二庭
                          審判長法官  謝　俊　雄
                                法官  陳　世　雄
                                法官  蘇　振　堂
                                法官  吳　信　銘
                                法官  徐　文　亮
      本件正本證明與原本無異
                                      書  記  官
中　　華　　民　　國　九十四　年　　三　　月　二十九　日
                                                Ｍ
